臺灣臺中地方法院刑事判決　　　　　　　94年度易字第1611號
公　訴　人　臺灣臺中地方法院檢察署檢察官
被　　　告　乙○○
上列被告因偽造文書案件，經檢察官提起公訴（93年度偵字第
18812號），本院判決如下：
    主    文
乙○○無罪。
    理    由
一、公訴意旨略以：被告乙○○於民國八十九年十二月五日因故
    受傷，因被告乙○○並未繳交全民健康保險費用而無健保卡
    ，必須自行繳費就醫，乙○○竟向甲○○索取健保卡，再由
    乙○○持甲○○之健保卡前往行政院衛生署臺中醫院 (下稱
    臺中醫院 )就診，使該醫院之醫師於公務上所職掌之病歷上
    為不實之記載，記載「甲○○」於八十九年十二月五日因傷
    就診。嗣被告乙○○於九十一年三月二十八日另因故受傷，
    復持甲○○之健保卡前往臺中醫院就診並住院至四月一日，
    使該醫院之醫師於公務上所職掌之病歷上為不實之記載，記
    載「甲○○」因傷就診住院，因認被告乙○○涉犯刑法第二
    百十四條之明知為不實事項而使公務員登載不實文書罪嫌云
    云。
二、按犯罪事實應依證據認定之，無證據不得認定犯罪事實；不
    能證明被告犯罪或其行為不罰者，應諭知無罪之判決，刑事
    訴訟法第一百五十四條第二項、第三百零一條第一項分別定
    有明文。又認定犯罪事實所憑之證據，雖不以直接證據為限
    ，間接證據亦包括在內；然而無論直接或間接證據，其為訴
    訟上之證明，須於通常一般之人均不致有所懷疑，而得確信
    其為真實之程度者，始得據為有罪之認定，最高法院七十六
    年度臺上字第四九八六號著有判例可資參照。再刑事訴訟法
    第一百六十一條已於九十一年二月八日修正公布，修正後同
    條第一項規定：檢察官就被告犯罪事實，應負舉證責任，並
    指出證明之方法。因此，檢察官對於起訴之犯罪事實，應負
    提出證據及說服之實質舉證責任。倘其所提出之證據，不足
    為被告有罪之積極證明，或其闡明之證明方法，無從說服法
    官以形成被告有罪之心證，基於無罪推定之原則，自應為被
    告無罪判決之諭知（最高法院九十二年臺上字第一二八號判
    例意旨參照）。本件公訴人認被告乙○○涉有上開罪嫌，係
    以證人甲○○、丙○○之證述及卷附之病歷為其論據。
三、被告乙○○於本院審理中經合法傳喚無正當理由未到庭，惟
    其於本院行準備程序時堅決否認有何明知為不實事項而使公
    務員登載不實文書犯行，辯稱略以：伊僅曾與甲○○見過幾
    次面，伊與甲○○沒有關係，也不認識甲○○，亦未持甲○○之健保卡前往醫院就診。九十一年三、四月間，伊鼻子受
    傷在臺中縣大里市仁愛醫院住院，住沒幾天丙○○就告訴伊
    說甲○○有保險，想要領取保險金，就幫伊辦出院，把伊帶
    到臺中醫院以甲○○名義看病，且是由丙○○幫伊用「甲○○」名義辦理住院，當時因丙○○叫伊簽署「甲○○」的名
    字，所以醫院護士拿文件給伊簽時，伊即簽署「甲○○」之
    姓名。此外，當時伊自己也有健保卡云云。經查：
(一)被告及證人甲○○於本院九十三年度易字第六六三號刑事案
    件審理中，均否認有基於共同犯意聯絡，於八十九年十二月
    五日，由被告持甲○○之健保卡，前往臺中醫院就診之事實
    ，一致辯稱：該次確實是由甲○○自己就醫等語。且依臺中
    醫院檢送之甲○○病歷資料（見九十一年度他字第一八三二
    號偵查卷第四二至七八頁），僅能證明八十九年十二月五日
    ，有自稱「甲○○」之人持健保卡前往該院就醫，單憑該份
    病歷資料，並不足證明該次係由被告持甲○○之健保卡就診
    。又證人甲○○於該刑事案件審理時，對於公訴人所詰問有
    關該次受傷之原因、部位及就醫情形等，均能詳加回答，且
    核諸甲○○證述情節，與前述臺中醫院檢送之病歷資料紀錄
    記載甲○○於八十九年十二月五日凌晨一時五十分，步入該
    院急診室，主述右手食指、中指間有一個五、六天前造成的
    開放性傷口，現因感覺傷口久不癒合且越來越大故求診，醫
    師由傷口取出三角形玻璃一片，並以拍立得軟片拍攝留存等
    情，大致相符，有本院九十三年度易字第六六三號九十三年
    六月八日審理筆錄、相關病歷影本及該案刑事確定判決等件
    在卷可稽。此外，甲○○於偵查中，對於檢察官所訊問：「
    八十九年十二月五日到臺中醫院急診」等語，雖曾回答：「
    乙○○沒錢，要求我用我的健保卡讓他去就醫」云云。惟其
    於本院上開刑事案件審理時，已解釋係因記錯時間所以回答
    錯誤，參酌甲○○於該案本院審理時，面對公訴人詰問，仍
    出現將時間混淆而回答不一之情形等節，足見證人甲○○前
    於偵查中所為之相異供述，確可能係因時間久遠記憶模糊所
    致。本案既查無其他積極事證足為佐證，自難僅因甲○○上
    開於偵查中之證述，遽予認定被告曾於八十九年十二月五日
    假冒甲○○名義前往臺中醫院就醫。
（二）被告確曾於九十一年三月二十八日至同年四月一日，假冒
      甲○○名義前往臺中醫院就診及住院，致使該醫院之醫師
　　　於病歷上誤載病人為「甲○○」一情，業經被告於上開刑
　　　事案件審理中及本案行準備程序時供承屬實，核與證人甲○○、丙○○於本案審理中結證情節相符，並有「甲○○
　　　」該次就診病歷資料影本 (實應為被告之病歷) 及臺中醫
  院九十四年十一月十七日中醫歷字第○九四○○一○四一九號
  函一份在卷可稽，固可認定。惟按「參加有官股百分之五十以
  上之商業銀行，其服務之職員，雖可視為刑法上之公務員，但
  人民向其申請開立支票存款帳戶，銀行為之核准，『尚非執行
  政府公務，純屬私法上之行為』，縱使銀行職員為不實之登載
  ，亦難繩以刑法第二百十四條之罪。」（最高法院六十九年臺
  上字第二九八二號判例意旨參照）。查，臺中醫院隸屬於行政
  院衛生署，服務於該醫院之醫護人員固可視為刑法第十條第二
  項之公務員，但行政院衛生署設立醫院之目的，係以私法之方
  式，遂行國家照顧國民健康之任務，核屬「私法形式之給付行
  政」，屬私經濟行政之一，而行政機關在為私經濟行政時，除
  為保障人民憲法上基本權利時，應受行政法原理原則之拘束外
  ，均係立於私人之地位，以私法型態從事活動，因而被告雖有
  虛報「甲○○」姓名年籍等資料，使該醫院之醫護人員為不實
  之登載，依照上開說明，即難以刑法第二百十四條之罪相繩（
  臺灣高等法院臺中分院九十一年度上訴字第二四一號判決亦同
  此見解），檢察官認被告上揭行為涉有刑法第二百十四條之罪
  ，容有誤會。
（三）綜上所述，本案既查無其他積極事證足認被告確有檢察官
      起訴之明知為不實事項而使公務員登載不實文書犯行，揆
      諸首開說明，既不能證明被告犯罪，即應為其無罪之諭知
      ，以免冤抑。
四、法院認為應科拘役、罰金或應諭知免刑或無罪之案件，被告
    經合法傳喚無正當理由不到庭者，得不待其陳述逕行判決，
　　刑事訴訟法第三百零六條定有明文。查，被告經本院合法傳
　  喚，無正當理由而不到庭，有本院送達證書在卷可稽，且本
    院認本案為應諭知無罪之案件，依上述規定，爰不待被告陳
    述逕行判決，附此指明。
據上論斷，應依刑事訴訟法第三百零一條第一項、第三百零六條
，判決如主文。
中　　華　　民　　國　　94　　年　　12　　月　　7 　　日
                       臺灣臺中地方法院刑事第十庭
                           審判長法  官  郭 瑞 祥
                                 法  官  黃 炫 中
                                 法  官  江 奇 峰
上正本證明與原本無異。
如不服本判決，應於送達後十日內向本院提出上訴狀（須附繕本
），上訴於臺灣高等法院臺中分院。
                                 書記官  陳 美 年
中　　華　　民　　國　　94　　年　　12　　月　　7 　　日
